【裁判字號】    98,交抗,650
【裁判日期】    980701
【裁判案由】    聲明異議
【裁判全文】
臺灣高等法院臺中分院刑事裁定         98年度交抗字第650號
抗 告 人  交通部公路總局新竹區監理所苗栗監理站
代 表 人  張錦坤
受處分人  甲○○
上列抗告人因聲明異議案件，不服臺灣苗栗地方法院中華民國98
年5月13日所為裁定（98年度交聲字第107號），提起抗告，本院
裁定如下：
    主    文
抗告駁回。
    理    由
一、抗告意旨略以：原裁定謂受吊扣駕照處分者，僅吊扣其違法
    或違規當時所駕駛車輛之駕駛執照，不再吊扣其持有各級車
    類之駕駛執照，乃係對我國現行駕照管理制度之誤解。按道
    路交通安全規則第60條：「申請汽車駕駛執照考驗者，應有
    下列資格‧‧‧」，同規則第61條：「汽車駕駛人取得高一
    級車類之駕駛資格者，應換發駕駛執照，並准其駕駛較低級
    車類之車輛，其規定如左‧‧‧」定有明文。查現行駕駛執
    照區分為機車駕駛執照（照類有大型重型、普通重型、重型
    、普通輕型、輕型等）及汽車駕駛執照（照類有普小、職小
    、普貨、職貨、普客、職客、普聯、職聯等），基於一人一
    照原則，吊扣任一等級之汽車駕照，其效力自及於全部照類
    ，觀諸目前世界先進國家亦未見分級發照分級處罰之先例，
    可見我國駕照管理制度並非獨樹一幟。又違反道路交通管理
    處罰條例規定致須接受吊扣駕駛執照處分者，其違規行為對
    道路交通秩序之維持及道路交通安全已生較大之影響，故執
    行吊扣駕駛執照處分，用以限制其繼續駕車行駛道路之權利
    ，此見諸道路交通管理處罰條例第68條：「汽車駕駛人，因
    違反本條例及道路交通安全規則之規定，受吊銷駕駛執照處
    分時，吊銷其持有各級車類之駕駛執照」之規定至明（交通
    部93.8.10交路字第0930008227號書函)。因此本件受處分人
    於89年8月9日考領職業聯結車駕駛執照，依道路交通安全規
    則第61條規定，其可使用職業聯結車駕駛執照駕駛小客車，
    具有合法駕駛資格無訛，抗告人裁決吊扣其當時所領有憑以
    許可駕駛小型車之職業聯結車駕駛執照應無違誤；且為加強
    道路交通管理，維護交通秩序，確保交通安全，爰抗告請求
    撤銷原裁定，維持「吊扣駕駛執照12個月」之處分等語。
二、按汽車駕駛人飲用酒類或其他類似物後，其吐氣所含酒精濃
    度超過每公升0.25毫克，不得駕車；駕駛汽車經測試檢定酒
    精濃度超過標準，處汽車駕駛人罰鍰15,000元以上60,000元
    以下，並當場移置保管該汽車及吊扣駕駛執照 1年，道路交
    通安全規則第114條第2款、道路交通管理處罰條例第35條第
    1項第1款分別定有明文。又修正前道路交通管理處罰條例第
    68條規定：「汽車駕駛人，因違反本條例及道路交通安全規
    則之規定，受『吊扣或』吊銷駕駛執照處分時，『吊扣或』
    吊銷其持有各級車類之駕駛執照」，係指違規人持有之各級
    車類駕駛執照均應予吊扣或吊銷，惟上開規定業於94年12月
    14日修正公布，並於95年3月1日施行，修正後道路交通管理
    處罰條例第68條明定：「汽車駕駛人，因違反本條例及道路
    交通安全規則之規定，受吊銷駕駛執照處分時，吊銷其持有
    各級車類之駕駛執照」。查該規定之原提案修正條文為：「
    汽、機車駕駛人，因違反本條例及道路交通安全規則之規定
    ，受『吊扣或吊銷』駕駛執照處分時，『吊扣或吊銷』其違
    法或違規當時所駕駛車輛之駕駛執照」，立法理由略以：「
    原條文將違法或違規駕駛人所持有各級車類之駕駛執照一併
    吊扣或吊銷，失之過酷，影響人民工作及生活甚鉅，爰修正
    之」，是以修法意旨本在限縮原條文之適用範圍。雖最後通
    過之修正條文，僅將道路交通管理處罰條例第68條原有條文
    中之「吊扣或」3 字刪除，然參照上開修法經過，可知新法
    之受「吊銷駕照」處分者，仍維持吊銷其持有各級車類之駕
    駛執照，至於受「吊扣駕照」處分者，則僅「吊扣」其違法
    或違規當時所駕駛車輛之駕駛執照，不再吊扣其持有各級車
    類之駕駛執照，灼然甚明。另道路交通管理處罰條例第35條
    第1項第1款前段既將當場移置保管該汽車及吊扣其駕駛執照
    併列，而不稱「吊扣其各級車類之駕駛執照」，解釋上當係
    指同一等級之汽車駕駛執照而言，不得任意擴張解釋。至道
    路交通主管機關對於汽車駕駛執照之管理，因採取一照原則
    ，固發生駕駛人無較低等級之駕駛執照可供吊扣之情事，然
    此關於駕駛執照管理所衍生之執行困難或法規漏洞，宜由道
    路交通主管機關本於職權妥適處理或另行修法明定，尚不得
    擴張解釋，率爾代以吊扣違規駕駛人所領有較高等級之駕駛
    執照。
三、本件受處分人甲○○於97年12月28日晚上19時40分許，駕駛
    車牌LT－9987號自用一般小客車，行經苗栗縣銅鑼鄉中正村
    苗 128線與中興一街口處，因「交通事故經帶回所酒測，經
    呼氣酒測值達0.71MG/L（標準值0.25MG/L）超過標準值達0.
    46MG/L」之違規行為，經苗栗縣警察局苗栗分局銅鑼分駐所
    依道路交通管理處罰條例第35條第1項第1款規定，以苗縣警
    交字第F00000000號通知單舉發，並經原處分機關於98年4月
    16日以竹監苗字第裁54-F00000000號裁決書，裁處罰鍰新臺
    幣49,500元、吊扣駕駛執照12個月、施以道安講習等情，有
    上開舉發違反道路交通管理事件通知單及交通部公路總局新
    竹區監理所苗栗監理站違反道路交通管理事件裁決書在卷可
    稽，核其違規行為係發生於97年 6月29日，自有修正後之道
    路交通管理處罰條例第68條規定之適用。又修正後道路交通
    管理處罰條例第68條之規定，既將「吊扣」等字刪除，則依
    前開說明，駕駛人受吊扣駕駛執照處分時，應不再吊扣其持
    有各級車類之駕駛執照，故原處分機關於作成吊扣駕駛執照
    處分時，應就行為人所應吊扣之駕駛執照種類予以限定，始
    符合依法行政原則。查受處分人為本件違規時係駕駛自用一
    般小客車，有上開舉發通知單附卷可憑，揆諸前開說明，原
    處分機關於作成吊扣駕駛執照處分時，僅得限制受處分人駕
    駛普通小型車之權利，亦即吊扣其普通小型車之駕駛執照，
    原處分機關未審酌及此，逕為裁罰吊扣受處分人之駕駛執照
    ，即難認為允當。原審法院因而認受處分人之異議為有理由
    ，裁定撤銷原處分，改諭知如原裁定主文第 2項所示之處分
    ，並敘明原處分機關於作成吊扣駕駛執照處分時，應就受處
    分人所應吊扣之駕駛執照種類予以限定，始符合依法行政原
    則，核其認事用法均無不合。抗告意旨未究明前揭修法之目
    的，逕以道路交通管理處罰條例第35條第1項第1款之形式規
    定，認應剝奪受處分人之汽車駕駛用路權，即吊扣受處分人
    之聯結車職業駕駛執照，指摘原審裁定不當，為無理由，應
    予駁回。
四、據上論斷，應依道路交通事件處理辦法第26條、刑事訴訟法
    第412條，裁定如主文。
中    華    民    國    98    年    7     月    1     日
              交通法庭    審判長法  官  李  文  雄
                                法  官  林  靜  芬
                                法  官  張  恩  賜
以上正本證明與原本無異。
不得再抗告。
                               書記官  陳  如  慧
中    華    民    國    98    年    7     月    1     日


司法院資訊處製作；財團法人民間司法改革基金會備份。
